【裁判字號】    97,易,564
【裁判日期】    970703
【裁判案由】    公共危險
【裁判全文】
臺灣臺中地方法院刑事判決               97年度易字第564號
公  訴  人  臺灣臺中地方法院檢察署檢察官
被      告  子○○
選任辯護人  許哲嘉律師
上列被告因公共危險案件，經檢察官提起公訴（96年度偵字第27
024號），本院判決如下：
    主    文
子○○失火燒燬如附表所示之物，致生公共危險，處拘役參拾日
，如易科罰金，以新臺幣壹仟元折算壹日。
    犯罪事實及理由
一、子○○係設在台中縣大甲鎮○○路146號之大甲第一市場（2
    樓為現供人使用之住宅）56、57號攤位販賣牛肉及羊肉之負
    責人，應注意電器有一定之危險性，若使用不當，極易發生
    危險，基於營業之需要，為讓所販賣之肉品保持新鮮，在上
    開攤位內擺設220伏特之冰箱2台、切肉機1台及110伏特之冰
    箱2台、電風扇2台、40燭光之日光燈6 支等多種電氣設備，
    應避免電力超載，維護用電及消防之安全，防止火災之發生
    ，而依當時情形又無不能注意之情事，竟疏未注意，任由上
    開攤位之同一開關，外接多條電源線，供電予多種電氣設備
    使用，致上述錯綜複雜電源線，於民國（下同）96年8 月29
    日0 時許，因超載負荷產生短路引燃易燃物而發生火災，使
    其攤位內之電器、肉品等物付之一炬，並延燒鄰近如附表所
    示之物品，致生公共危險。
二、按現行刑事訴訟法為保障被告之反對詰問權，排除具有虛偽
    危險性之傳聞證據，以求實體真實之發見，於該法第159 條
    第1 項明定被告以外之人於審判外之言詞或書面陳述，除法
    律有規定者外，不得作為證據。而刑事訴訟法第159條之1至
    159條之4有傳聞法則之例外規定，且被告以外之人於審判外
    之陳述，雖不符前4 條之規定，而經當事人於審判程序同意
    作為證據，法院審酌該言詞陳述或書面陳述作成時之情況，
    認為適當者，亦得為證據；當事人、代理人或辯護人於法院
    調查證據時，知有第159條第1項不得為證據之情形，而未於
    言詞辯論終結前聲明異議者，視為有前項之同意，刑事訴訟
    法第159條之5定有明文。本件檢察官、被告、辯護人並未就
    被告以外之人於審判外之陳述有所爭執，且迄於言詞辯論終
    結前，均未主張有刑事訴訟法第159條第1項不得為證據之情
    形，是應認已同意作為證據，且經本院審酌後，認無不適當
    之情形，應認均有證據能力，合先敘明。
三、訊據被告子○○固坦承在56、57號攤位擺設上開電器設備，
    及共用電源關關之情形，惟矢口否認有何犯行，辯稱：消防
    鑑定所提出之起火電線是公所供應電源給攤位之電線，且市
    場負責水電之技士寅○○亦表示伊之攤位用電未超過負荷云
    云，辯護人則以：市場管理人辛○○於消防隊陳稱市場內之
    電源正常由公所負責，是短路之電線並非當然屬被告應負責
    維修之電線，且負責市場電線維修之技工寅○○於偵查中亦
    稱被告之攤位並無用電超過之情形，且被告亦供稱96年過年
    後才請水電設置220伏特之電線，反而是公所供電所使用之
    電線已使用20餘年未曾更換，本件火災應是公所配線過於老
    舊所造成，如認被告有過失，因建築物本身並未燒燬，應構
    成刑法第175第3項之罪等語置辯。經查：
  (一)大甲鎮○○路146號第一市場於96年8月29日凌晨0 時許，發
    生火災，被告經營之56、57號攤位及其內之物品與附表所示
    之物因此燒燬等事實，業據證人丑○○證述明確，並有臺中
    縣消防局96年9 月27日消調字第0960014545號函附之火災原
    因調查報告書及照片等在卷可稽，復經被告供承不諱。
  (二)本件火災經臺中縣消防局大甲分隊至現場勘查後，依火流方
    向、攤位受燒炭化、變形、變色之情形，研判起火戶為56、
    57號攤位，經清理起火處並未發現縱火燃燒痕跡，且無疑似
    裝盛容器置放該處，復據出動觀察紀錄之記載：「其中56、
    57號及58號攤位鐵捲門關閉，後因救災需要，由分隊同仁持
    破壞器材撬開」，可排除人為縱火之可能性，經檢視起火處
    附近電氣設備眾、清晰可見電源線數量繁多、配置錯綜複雜
    ，攤位內電器開關均呈開啟狀態，另於起火處發掘一疑似電
    源線短路熔痕，經送內政部消防署鑑驗，鑑定結果認其熔痕
    巨觀及微觀特徵與導線短路所造成之通電痕相同，且56、57
    號攤位負責人即被告供稱：「2 台直立冰箱是今年農曆過年
    後購買，為全新冰箱，當時有叫廠商加強冰箱的散熱功能…
    ，攤位北側有2台直立式冰箱，是用220伏特，東側走道還有
    2 台臥櫃式冰箱」等情形，因此研判起火原因為電源線短路
    引燃易燃物，繼而擴大燃燒之可能性較大之事實，有上開火
    災原因調查報告書及內政部消防署火災證物鑑定報告書等在
    卷可稽，復有清理被告經營之攤位所拾獲之電源線1 條扣案
    可證。
  (三)證人林錫永即參與本件火災現場勘查之人員到庭結證稱：勘
    查現場時，在攤位（指56、57號攤位）西北側瓦斯爐附近撿
    到1 條電源線（位置如火災報告書所附相片41所示），被告
    當時在場，並在採證袋上簽名，熱熔痕是當火災發生燃燒溫
    度達到導體熔化之溫度就是攝氏1083度，導體熔化造成之痕
    跡，而通電痕不是火災溫度所造成，是因導體短路就是電路
    短路所造成，電路短路之原因有過負載、絕緣劣化或老鼠類
    動物咬壞、半斷線等，家庭常見的無熔絲開關，過載或短路
    時會有跳脫的保護裝置，自攤位取得之電源線可證明火災發
    生時是在通電狀態，因火災是一破壞行為，後續還有救災行
    動，該段電源線是在清理現場時在最下面看到的，至於它原
    來的位置，則不敢確定。因現場遺留之電源線經鑑定顯現是
    通電狀態，且該攤位是販賣肉品，並有2 台冰箱存放肉品，
    所以判斷係在通電狀態，若用電過載，就無熔絲的開關而言
    ，正常狀況下會跳脫，跳到中間，屬斷電狀態，而依報告書
    所附照片39之開關是開啟的，而該開關屬閘刀開關，本身有
    保險絲，過載時保險絲會熔掉，照片40則是無熔絲開關，即
    使是用電過載，電源開關也可能呈現開的狀態，因可能開關
    本身所設計負載之電容量有誤，或是開關故障，致跳電的保
    護措施未能發揮作用，因此單從照片39、40無法看出用電有
    無過載，攤位內諸多電器若使用同一迴路，其中一個電器造
    成超載，其他電器開關也會受影響，若使用不同的迴路則不
    會彼此影響等語。
  (四)證人寅○○即第一市場水電維修人員到庭結證稱：第一市場
    於72年8月8日開始營業，伊自73年11月16日起擔任水電維修
    至今，啟用至今沒有換過電源線，若攤位增加設備，會去加
    裝配線，沒有接過被告反應攤位跳電的情形，在每個攤位都
    配有110伏特之電錶開關1個，其電源線是從分電錶以暗管方
    式沿著樓層板到牆壁離地100公分處裝置分路開關，220伏特
    的電錶開關是攤商自行安裝的，市場只有提供220 伏特的幹
    線，裝在鐵製之線槽內，設在攤商外面走道上，就是在攤商
    鐵捲門上，市場之總開關分為110伏特及220伏特各1 個，彼
    此互不影響，攤商如有安裝220 伏特的開關，須繳交5000元
    的線路補助費用，是分擔幹線費用，而非幫攤商安裝線路及
    開關的費用等語，核與被告於消防局供稱：2 台直立冰箱是
    用220 伏特，當時線路是廠商負責配線等語相符，是攤位內
    220 伏特之電源開關及線路係攤商自行安裝之事實，洵堪認
    定。
  (五)被告自承自86年起從其父手中接手經營56、57號攤位，本有
    注意相關電器使用安全及防範之注意義務，尤其市場攤位之
    隔間、設備多係木製之易燃物質，在其攤位內之電源線及開
    關，不問係公所配置或自行配置，被告均應隨時注意維修、
    保養相關電路設備，並避免多種電器共用同一插座，以免電
    器設備用電過載致電源線短路，而依一般情形，亦無不能注
    意之情事，竟在攤位內擺設多種電氣設備，致攤位內配置之
    電源線數量繁多且錯綜複雜，用電因此超過負載，導致電源
    線短路引燃攤位內之易燃物品而發生火災，並燒燬鄰近攤位
    如附表所示之物，致生公共危險，其有過失至明，且其過失
    與火災之發生有相當因果關係，亦堪認定。
  (六)綜上所述，被告所為之辯稱顯不足採，本件事證明確，被告
    犯行堪以認定。
四、核被告所為，係犯刑法第175條第3項之失火燒燬如附表所示
    之他人所有物之罪。按刑法第173條第2項之罪，並無處罰未
    遂犯之規定，而該條所謂燒燬，係指火力燃燒，喪失物之效
    用而言，必須其物喪失主要效用，始得謂失火既遂，如僅將
    房屋內之傢俱、電器用品等物焚燬，於房屋本身尚未達喪失
    其效用之程度者，即不得逕以該罪相繩。本件被告失火燒燬
    者，係其經營攤位內陳設之物品及鄰近攤位如附表所示之物
    ，第一市場之建物本身並未喪失效用，此有上開火災原因調
    查報告書及所附照片可稽，公訴人認被告係犯刑法第173 條
    第2 項之罪，起訴法條容有未洽，惟公訴人起訴之事實與本
    院認定之上開事實，基本社會事實同一，起訴法條應予變更
    。爰審酌被告因一時疏忽而未注意用電安全、造成危害之程
    度及其品行、智識程度、犯後否認犯行等一切情狀，量處如
    主文所示之刑，並諭知易科罰金之折算標準。
據上論斷，應依刑事訴訟法第284條之1、第299條第1項前段、第
300條，刑法第175條第3項、第41條第1 項，刑法施行法第1條之
1前段，判決如主文。
中    華    民    國    97    年    7     月    3     日
                  刑事第八庭  法  官  林慧英
附表：
1、44號攤位丁○○所有之展示台面
2、47、48號攤位庚○○所有之鐵捲門及招牌板
3、49號攤位癸○○所有之電動鐵捲門及招牌板
4、50號攤位甲○○○所有之
5、55號攤位戊○○所有之招牌板、雜物
6、58號攤位己○○所有之鐵捲門、推車、展示台
7、59號攤位白先生所有之木質置物架、冰箱
8、60、61號攤位丙○○所有之木製置物架、展示台面
9、62號攤位壬○○所有之鐵捲門、木質置物架
10、100號攤位乙○○所有之招牌板、木質置物架
上正本證明與原本無異。
如不服本判決，應於收受送達後10日內向本院提出上訴書狀（應
敘述具體理由並附繕本）。
上訴書狀如未敘述理由，應於上訴期間屆滿後20日內補提理由書
於本院。
                              書記官  廖碩薇
中    華    民    國    97    年    7     月    3     日
附錄論罪科刑法條
刑法第175條
放火燒燬前2條以外之他人所有物，致生公共危險者，處1年以上
7年以下有期徒刑。
放火燒燬前2條以外之自己所有物，致生公共危險者，處3年以下
有期徒刑。
失火燒燬前2條以外之物，致生公共危險者，處拘役或3百元以下
罰金。


司法院資訊處製作；財團法人民間司法改革基金會備份。
